【裁判字號】    88,自,476
【裁判日期】    890623
【裁判案由】    侵占
【裁判全文】
臺灣板橋地方法院刑事裁定                          八十八年度自字第四七六號
    自  訴  人  三強汽車企業股份有限公司
    代  表  人  戊○○
    代  理  人  乙○○
                丁○○
    被      告  甲○○
                丙○○
右列被告因侵占等案件，經自訴人提起自訴，本院裁定如左：
    主      文
自訴駁回。
    理      由
一、自訴意旨略以：被告甲○○與丙○○於民國（下同）八十八年八月三十一日至自
    訴人處承租車牌號碼Ｇ五－二五三號營業小客車，並簽立租賃契約書，被告甲○
    ○為承租人，被告丙○○為連帶保證人，內載每日租金新臺幣八百元，詎被告租
    車至今，竟未依約履行，甚至避不見面，自訴人苦尋無著，於八十八年十一月二
    十三日發函催告，被告亦置之不理，因認被告涉犯詐欺及侵占罪嫌云云。
二、按法院或受命法官於自訴案件第一次審判期日前，訊問自訴人、被告及蒐集或調
    查證據，訊問及調查結果，如認為案件有刑事訴訟法第二百五十二條至第二百五
    十四條之情形者，得以裁定駁回自訴，並準用第二百五十三條第二項至第四項之
    規定，刑事訴訟法第三百二十六條第三項定有明文。次按侵占罪之成立，以擅自
    處分自己持有之他人所有物，或變易持有之意為所有之意，而逕為所有人之行為
    ，為其構成要件，雖行為之外形各有不同，要必具有不法所有之意思，方與本罪
    構成之要件相符，再者，侵占罪之主觀要件，須持有人變易其原來之持有意思而
    為不法所有之意思，如僅將持有物延不交還，不能遽論以該罪，最高法院十九年
    度上字第一○五二號、二十三年度上字第一九一五號著有判例足循。另按刑法第
    三百三十九條第一項詐欺取財罪之成立，以意圖為自己或第三人不法所有，以詐
    術使人將本人或第三人之物交付為要件，故須具備：（一）行為人有為自己或第
    三人不法所有之主觀意圖。（二）行為人向被害人施用詐術。（三）被害人因其
    詐術而陷於錯誤，而交付本人或第三人之物等三項構成要件始足當之，苟欠缺其
    一，即無從成立該罪，此觀刑法第三百三十九條第一項之規定自明，均合先敘明
    。
三、訊據被告固坦承有簽立上開租賃契約而租車之情事，惟均矢口否認有被訴侵占、
    詐欺等罪行；被告丙○○辯稱：伊僅因受被告甲○○之託為租賃契約之「連帶保
    證人」，且於約八十八年底即已將前揭車輛返還位於臺北縣蘆洲市○○路二三七
    號之車行，係叫一名綽號「清仔」之人前去取回該車等語；另被告甲○○辯稱：
    伊係向位於臺北縣蘆洲市○○路之「宜豐（宜一）」車行之綽號「清仔」之人租
    車，且車已交還等語。經查：被告丙○○於本院八十九年一月七日訊問時即供陳
    本案車輛已交還綽號「清仔」之人，此核與之後於八十九年五月二十四日到庭之
    被告甲○○之供述相符，復觀乎自訴人八十九年六月十二日（本院於八十九年六
    月十三日收文）所提出之「刑事聲請撤回狀」所附之和解書，內載由被告甲○○
    賠償自訴人所損失之「帳務」，應核屬自訴人所稱積欠之租金一項，從而被告已
    於八十八年底即交還本案車輛予自訴人之分支機構之人員即綽號「清仔」一節堪
    信為真實；況且，自被告甲○○與自訴人簽立之「計程車租賃契約書」所定之合
    約期間係自八十八年八月三十一日起至八十九年八月三十日止，有該契約書附卷
    足稽，雖自訴人陳稱曾通知終止該租賃契約，惟此業為被告所否認，自訴人復未
    能提出郵寄函件之回執，是本件租賃契約是否因自訴人之通知而提前終止亦屬有
    疑。是被告雖依二造所簽立之租賃契約而應連帶給付積欠之租金，但亦僅屬民事
    之糾葛，揆搘首揭說明，要與侵占、詐欺或其他刑事法律所規定之犯罪構成要件
    不符，此外，復查無積極證據足證被告有自訴人所訴之犯行，被告犯罪嫌疑自屬
    不足。
四、綜上所述，本件自訴有刑事訴訟法第二百五十二條第十款之情形，應予駁回。
據上論斷，應依刑事訴訟法第三百二十六條第三項、第二百五十二條第十款，裁定如
主文。
中      華      民      國    八十九    年      六      月    二十三    日
                                    臺灣板橋地方法院刑事第五庭
                                        法  官  陳  鴻  清
右正本證明與原本無異
如不服本裁定應於送達後五日內向本院提出抗告狀
                                        書記官  林  蔚  然
中      華      民      國    八十九    年      六      月    二十七    日


司法院資訊處製作；財團法人民間司法改革基金會備份。
